# 请教陈版，关于有限公司收购个人独资企业

提问人：hrtsex 时间：2015-01-05 23:24:29
目前一新三板客户A为酒店行业， 14 年度存在收购个人独资经营的宾馆B，现在对A公司能否直接合并个人独资企业B的报表的讨论中，中介机构存在不同意见： 1 、律师认为，因B为个人独资企业，承担无限责任，若A公司直接合并B的报表，将造成法律障碍。
2 、针对上述情况，券商考虑后续新设一子公司C，但在公司C成立之前，通过委托经营的方式将B的损益并入A公司的报表，不并资产和负债；待公司C成立后，将吸收合并B。
请教陈版的是： （ 1 ）像案例中公司A收购个人独资企业B的情形，支付的收购款能否直接确认为长期股权投资？直接将B的报表并入公司A是否存在法律障碍？ （ 2 ）假设直接将B的报表并入公司A存在法律障碍的情况下，待公司C成立后吸收合并B的话是否可行呢？

回答人：chenyiwei
由于B原为个人独资企业，一旦被公司收购，其出资人变为公司，将不再符合“个人独资企业”的定义，因此公司直接收购个人独资企业是存在法律障碍的（此处还未深入到能否合并其报表的问题）。建议如有可能，可采用直接收购资产而不是收购企业的方式处理。
也可与律师沟通采用“协议控制”模式的可行性。但鉴于“协议控制”在国内缺乏实际案例，用在新三板或IPO公司时要谨慎，如有可能请先与监管机构沟通确认其可行性。如果确实实质上对其具有控制权的，因为所收购的并非是公司的股权，因此不建议列报为“长期股权投资”，而是一项“其他非流动资产”，当然在核算中可以采用类似于成本法的核算模式。

提问人：hrtsex 时间：2015-01-06 21:28:57
经与各中介机构讨论，拟采用协议控制的方式，将B的损益作为公司A的其他业务收入—受托经营收入，再请教陈版： （ 1 ）这种操作是否可行呢？ （ 2 ）从纳税和开票的角度出发，若作为公司A的其他业务收入，开具营业税发票给B？ （ 3 ）支付的收购款计入“其他非流动资产”，在什么情况下可以结转呢？

回答人：chenyiwei
理论上可能是可行的，但国内缺乏实际的操作案例，且监管机构也不一定能够认可。建议采用此方法之前与监管机构充分沟通。

提问人：hrtsex 时间：2015-01-13 16:59:06
再次请教一下陈版：如案例中所述，若（ 1 ）A公司首先支付了 500 万元收购个人独资企业B，计入“其他非流动资产”；（ 2 ）收购后A公司再出资 10 万元新设有限公司C，计入“长期股权投资”；（ 3 ）根据收购合同的要求，个人独资企业B将相关经营资质、资产直接过户至公司C。
那我在编制报表时是否可以这样理解：（ 1 ）A公司的单体报表中，将“其他非流动资产”的 500 万元也转入“长期股权投资”；（ 2 ）A公司的合并报表中，将 500 万元计入“商誉”。

回答人：chenyiwei
（ 1 ）是；（ 2 ）为何合并报表层面将 500 万全部计入商誉？其中应当也包含了收购B企业的可辨认净资产的价款。